【裁判字號】    92,停,144
【裁判日期】    921225
【裁判案由】    聲請停止執行
【裁判全文】
臺北高等行政法院裁定                              九十二年度停字第一四四號
    聲  請  人  甲○○
    相  對  人  國立臺灣海洋大學
    代  表  人  乙○○校長）.
    訴訟代理人  丁○○
                丙○○
右當事人間因考試事件，聲請人聲請停止原處分之執行，本院裁定如左：
    主  文
聲請駁回。
聲請程序費用由聲請人負擔。
    理  由
一、按原處分或決定之執行將發生難於回復之損害，且有急迫情事者，當事人得聲請
    行政法院裁定停止執行，行政訴訟法第一百十六條第二項前段規定甚明。上開規
    定之立法目的，乃因行政機關之處分或決定，在依法撤銷或變更前，具有執行力
    ，原則上不因提起行政訴訟而停止執行。而所謂原處分或決定之執行，乃指行政
    處分之執行而言。至所謂行政處分，依行政程序法第九十二條第一項規定係指行
    政機關就公法上具體事件所為之決定或其他公權力措施而對外直接發生法律效果
    之單方行政行為而言。倘無具有執行力之行政處分存在或對於不得為爭訟對象之
    非行政處分聲請裁定停止執行，即與上開規定停止執行之要件不符。
二、本件聲請意旨略謂，聲請人參加相對人民國（以下同）九十二學年度海洋法律研
    究所碩士班乙組招生考試，考試結果為備取第三名，相對人於九十二年五月二十
    九日以海教註字第○九二○○○四○三五號函通知聲請人：「主旨：台端參加本
    校九十二學年度研究所碩士班招生考試列為備取，已獲遞補資格，請依說明事項
    辦理遞補報到手續，請查照。．．．」聲請人乃於九十二年六月二十日海洋法律
    研究所碩士班乙組備取生報到時間至相對人處辦理報到手續，竟遭相對人拒絕，
    其理由為未有正取生缺額，無從辦理備取生遞補唱名報到作業。惟因大學法第二
    十二條第二項已明文規定，凡取得學士學位或具有同等學力，經大學碩士班公開
    招生並經錄取者，得入學修讀碩士學位，今無論相對人所謂之錄取通知或其所辯
    稱之備取、正取錄取通知，均為錄取通知，既然法律明白指出符合其要件者，應
    予入學就讀，而相對人卻拒絕聲請人入學，且其理由更是無法令人茍同，已屬明
    顯違法行為，聲請人循行政救濟程序予以訴願，詎相對人卻將訴願書擱置，直至
    聲請人詢問後，相對人才於訴願期間到期前十日左右將訴願書轉呈教育部，但仍
    因作業不及，終將逾越訴願期間，使聲請人之權益無法救濟，聲請人除就相對人
    拒絕聲請人報到之處分部分，依法向法院提起行政訴訟（本院九十二年度訴字第
    四六三六號）外，更因學校已經開學，情事急迫，為免發生難以回復之損害，爰
    聲請准予裁定停止相對人以九十二年七月三十日海教註字第○九二○○○五○二
    八號函（即相對人不同意聲請人請求撤銷相對人拒絕聲請人於九十二年六月二十
    日辦理報到之處分之覆函）之執行。
三、經查相對人於九十二年五月二十九日以海教註字第○九二○○○四○三五號函：
    「主旨：台端參加本校九十二學年度研究所碩士班招生考試列為備取，已獲遞補
    資格，請依說明事項辦理遞補報到手續，請查照。說明：．．．一、．．．未在
    規定時間內完成報到者，以放棄入學資格論，有備取者由備取生依序遞補，額滿
    為止。．．．四、各系所正取生報到當天下午五時整，本校將於網頁http://www
    .ntou.edu.tw/ 上『最新公告』內公告正取生報到情形，請備取生自行上網查看
    。五、各系所備取生須依附表所列時間參加遞補唱名報到，逾開始唱名時間未出
    席，即視同自願放棄遞補資格，由備取生依序遞補，額滿為止，備取生不得異議
    。．．．」通知聲請人有關聲請人參加相對人九十二學年度海洋法律研究所碩士
    班乙組招生考試列為備取第三名，雖獲遞補資格，惟聲請人應如何辦理遞補報到
    手續，仍應依該函說明事項辦理。嗣因相對人九十二學年度海洋法律研究所碩士
    班乙組未有正取生缺額，故聲請人雖於九十二年六月二十日至相對人處辦理報到
    手續，相對人無從辦理備取生遞補唱名報到作業。聲請人乃於九十二年六月二十
    四日向相對人陳情，希望以增額方式錄取，相對人以九十二年七月十五日海教註
    字第○九二○○○五三九二號函：「．．．說明：．．．為顧及  台端權益，本
    校特於六月三十日第五次研究所招生委員會會議緊急提案討論。經招生委員會委
    員充分討論後，礙於所有備取生均依循該通知書而行止，若增額錄取  台端一人
    ，將對其他考生失去公平立場。故歉難同意  台端陳情函中增額錄取之要求。．
    ．．」通知聲請人有關聲請人要求以增額方式錄取聲請人，相對人不同意。後聲
    請人請求相對人撤銷上開相對人拒絕聲請人於九十二年六月二十日辦理報到之處
    分，相對人乃以九十二年七月三十日海教註字第○九二○○○五○二八號函：「
    ．．．說明：一、為顧及  台端權益，本校已於六月三十日第五次研究所招生委
    員會會議緊急提案討論。會議決議亦已於九十二年七月十五日海教註字第○九二
    ○○○五三九二號函回覆  台端，諒已知悉。二、台端訴願書中訴願理由４所述
    ，係本校承辦人允諾『本校若有行政疏失，學校定會承認並為  台端處理後續事
    宜』，並無推諉塞責之情事。三、本校各項招生作業均本諸公平公正原則，冀求
    優秀學子入校修習；  台端既獲錄取為備取，資質必佳，本校原欲攬才，但礙於
    整體考生公平原則，歉難同意  台端請求本校撤銷拒絕九十二年六月二十日辦理
    報到之處分。」通知聲請人，重申聲請人參加相對人九十二學年度海洋法律研究
    所碩士班乙組招生考試列為備取第三名，僅獲遞補資格，必須正取生未在規定時
    間內完成報到，以放棄入學資格論時，始由備取生依序遞補，額滿為止，而該海
    洋法律研究所碩士班乙組並未有正取生缺額，自無從辦理備取生遞補唱名報到作
    業，且基於整體考生公平原則，既難如聲請人所請，增額錄取聲請人，亦難撤銷
    相對人拒絕聲請人於九十二年六月二十日辦理報到之處分，是以相對人九十二年
    七月三十日海教註字第○九二○○○五○二八號函（即相對人不同意聲請人請求
    撤銷相對人拒絕聲請人於九十二年六月二十日辦理報到之處分之覆函）並不對外
    發生准駁之法律效果，尚非行政處分，核與前揭停止執行之要件不符。況且，聲
    請人既誤認相對人九十二年七月三十日海教註字第○九二○○○五○二八號函（
    即相對人不同意聲請人請求撤銷相對人拒絕聲請人於九十二年六月二十日辦理報
    到之處分之覆函）為行政處分，惟並未就該覆函提起訴願，而係就相對人拒絕聲
    請人於九十二年六月二十日辦理報到之處分提起訴願、行政訴訟（本院九十二年
    度訴字第四六三六號），是相對人九十二年七月三十日海教註字第○九二○○○
    五○二八號函（即相對人不同意聲請人請求撤銷相對人拒絕聲請人於九十二年六
    月二十日辦理報到之處分之覆函）亦已確定，聲請人對該覆函聲請停止執行，亦
    與前揭停止執行之要件不符，不應准許。
四、依行政訴訟法第一百零四條，民事訴訟法第九十五條、第七十八條，裁定如主文
    。
中    華    民    國      九十二      年      十二      月    二十五    日
                              臺 北 高 等 行 政 法 院 第 二 庭
                                    審 判 長 法    官 徐瑞晃
                                             法    官 李得灶
                                             法    官 吳慧娟
右為正本係照原本作成。
如不服本裁定，應於送達後十日內向本院提出抗告狀（須按他造人數附繕本）。
中    華    民    國      九十二      年      十二      月    二十五    日
                                             書 記 官 劉道文


司法院資訊處製作；財團法人民間司法改革基金會備份。
